臺灣臺中地方法院刑事判決　　　　　　　　　　　　九十一年度易字第三二五二號
　　公　訴　人　臺灣臺中地方法院檢察署檢察官
　　被　　　告　甲○○
　　選任辯護人　林益輝
右列被告因誣告案件，經檢察官提起公訴（九十一年度偵字第二二三三七號），本院
判決如左：
    主  文
甲○○未指定犯人，而向該管公務員誣告犯罪，處有期徒刑貳月，如易科罰金，以參
佰元折算壹日。
    事  實
一、甲○○明知曾受乙○○之託，而與乙○○一同透過陳慧如向美商花旗銀行股份有
    限公司（以下簡稱花旗銀行）申請信用卡時，由乙○○申辦信用卡正卡，甲○○
    申辦信用卡附卡，以協助乙○○得以快速通過花旗銀行之審查，並無人冒用其名
    義向花旗銀行申請信用卡之情事。嗣因乙○○使用花旗銀行核發之000000
    0000000000號信用卡刷卡消費，無力清償消費金額，而經花旗銀行分
    別寄發催繳通知予正卡申請人乙○○及附卡申請人甲○○。甲○○認為花旗銀行
    要其清償前開消費金額，其為免負擔清償責任，竟基於誣告不特定人之犯意，於
    民國九十一年六月二十日二十二時二十分許，至台中市警察局第一分局公益派出
    所，向該管公務員即警員虛構其證件遭不明人士冒用申請花旗銀行之信用卡，並
    以其名義盜刷，未指定犯人，而報請協助偵查偽造文書罪嫌。嗣於九十一年九月
    二十一日十六時許，乙○○經警通知到案說明案情後始查悉上情。
二、案經臺中市警察局第一分局報請臺灣臺中地方法院檢察署檢察官偵查起訴。
    理  由
一、訊據被告甲○○對其於前揭時、地，至台中市警察局第一分局公益派出所，向該
    管公務員即警員申報其證件遭不明人士冒用申請花旗銀行之信用卡，並以其名義
    盜刷，未指定犯人，而報請協助偵查偽造文書罪嫌；及其於前開時、地為協助乙
    ○○得以快速通過花旗銀行之信用卡申請審查，而會同前往簽名等事實均坦承不
    諱，惟矢口否認有何未指定犯人誣告之犯行，並辯稱其不知係於附卡申請書簽名
    ，當時亦未看內容；其收到花旗銀行之催繳通知，以為遭冒名，遂去警局備案云
    云。經查：
（一）前揭事實業據被告為前開部分之自白，並經證人乙○○於警訊時、偵查中證述
      屬實，復有花旗銀行信用卡正卡申請書、附卡申請書、催繳通知及臺中市警察
      局第一分局公益派出所九十一年六月二十日偵訊筆錄一份在卷可憑。
（二）選任辯護人雖辯稱花旗銀行之催繳通知並未載明被告為附卡持有人，至被告誤
      會被冒用申領信用卡云云。然：
  １、被告於本院審理時供稱其收到催繳通知以為遭冒名，且係花旗銀行叫其去備案
      等情明確（見本院九十一年十二月二十七日審判筆錄），且被告於警訊時供稱
      其未委託乙○○幫其辦理信用卡附卡等語明確（見臺灣臺中地方法院檢察署九
      十一年度他字第二０八九號卷第四頁反面），則被告收到催繳通知後至警局備
      案前已知係以其名義辦理信用卡附卡始遭催繳之事實應可認定，否則其豈會應
      花旗銀行要求而前往警局備案，又豈會向警員陳稱其未委託乙○○幫其辦理信
      用卡附卡等語。
  ２、況被告亦供稱前開附卡申請書係其簽名（見臺灣臺中地方法院檢察署九十一年
      度偵字第二二三三七號卷第八頁），其於本院審理時亦供稱其學歷為國中畢業
      等語明確（見本院九十一年十二月二十七日審判筆錄），則其應可看懂前開附
      卡申請書所載內容，應無疑義。且前開附卡申請書簽名處即載明「附卡申請人
      簽名」等字眼，則被告與辯護人前開所辯，自均不足取。
（三）又所謂誣告，即虛偽申告之意，亦即以違反客觀真實之事實而為申告之行為；
      至誣告之方式，法無限制，其為告訴、告發、報告或自訴，為書面或言詞均可
      （最高法院二一年度上字第三三四號判例、九十年度台上字第三五０五號判決
      參照），則被告前開所為，雖係稱備案，惟確有虛偽申告之意，屬誣告無疑。
（四）綜上所述，被告所辯，無非事後圖卸刑責之詞，不足採信。本件事證明確，被
      告犯行，洵堪認定。
二、核被告所為，係犯刑法第一百七十一條第一項之未指定犯人，而向該管公務員誣
    告犯罪之罪。爰審酌被告被告不思以正當手法解決債務糾紛之犯罪動機、目的、
    手段、所生危害及其犯後猶飾詞卸責之態度等一切情狀，量處如主文所示之刑，
    並諭知易科罰金之折算標準，以資懲儆。
三、據上論斷，應依刑事訴訟法第第二百九十九條第一項前段，刑法第一百七十一條
    第一項、第四十一條第一項前段，罰金罰鍰提高標準條例第一條前段、第二條，
    判決如主文。
中      華      民      國      九十一    年      十二    月   三十一   日
                                臺灣臺中地方法院刑事第七庭
            法  官  陳  卿  和
右正本證明與原本無異。
如不服本判決，應於送達後十日內向本院提出上訴狀（須附繕本），上訴於臺灣高等
法院臺中分院。
                                        書記官
中      華      民      國      九十一    年      十二    月    三十一  日
【附錄本案論罪科刑法條全文】
刑法第一百七十一條第一項︰
未指定犯人，而向該管公務員誣告犯罪者，處一年以下有期徒刑、拘役或三百元以下
罰金。
